【裁判字號】    90,訴,2045
【裁判日期】    901008
【裁判案由】    有關補償事務
【裁判全文】
臺北高等行政法院裁定
                                                  九十年度訴字第二○四五號
    原      告  甲○○
                原名彭啟權）.
                              .
                              .
    被      告  海軍總司令部
    代  表  人  丙  ○
右當事人間因有關補償事務事件，原告不服國防部中華民國八十九年六月二十三日八
十九年鎔鉑訴字第一○二號訴願決定，提起行政訴訟，本院裁定如左：
    主      文
原告之訴駁回。
訴訟費用由原告負擔。
    理      由
一、按「人民因中央或地方機關之違法行政處分，認為損害其權利或法律上之利益，
    經依訴願法提起訴願而不服其決定，或提起訴願逾三個月不為決定，或延長訴願
    決定期間逾二個月不為決定者，得向高等行政法院提起撤銷訴訟。」、「原告之
    訴，有左列各款情形之一者，行政法院應以裁定駁回之。但其情形可以補正者，
    審判長應定期間先命補正：．．．十  起訴不合程式或不備其他要件者。」，行
    政訴訟法第四條第一項、第一百零七條第一項第十款分別定有明文。而此所謂行
    政處分，依訴願法第三條第一項規定：「本法所稱行政處分，係指中央或地方機
    關就公法上具體事件所為之決定或其他公權力措施而對外直接發生法律效果之單
    方行政行為。」又按「人民不服行政官署之處分，固得循訴願程序以求救濟。但
    行政官署就其與人民間私法關係所為之意思表示，則屬私法上之行為，不得視為
    基於公法上權力服從關係之處分。人民對之如有爭執，應依民事訴訟程序訴請普
    通法院裁判，不得依行政爭訟方法提起訴願。」、「人民如以所有權被不法侵害
    請求救濟者，無論其相對人為私人或官署，均係解決私法上之法律關係，自應由
    普通司法機關受理，非行政官署所應審究。」，行政法院（現改制為最高行政法
    院）五十七年判字第四七二號、六十年判字第一七五號分別著有判例。
二、本件原告因其於民國（以下同）四十三年間任職海軍太湖艦，嗣報考空軍官校經
    錄取後，因該艦正值大陸沿海擔任防務，當時交通不便，無法到太湖艦辦理離職
    手續，致個人私有財物未有明確之交待，經多年追討亦無結果，遂於八十九年三
    月五日向被告所屬人事署請求補償個人私有財物之損失，經該署以八十九年四月
    十一日十六時（八九）挹管字第二七七九號書函否准所請。原告不服，提起訴願
    ，遭駁回後，遂向本院提起行政訴訟。
三、經查該書函略以：「主旨：函覆因申請視同退伍證明書過程，請求補償事宜，請
    查照。說明：．．．二、有關申請視同退伍證明書事件暨補償乙節，查台端前已
    多次來函，本署均依法行政，八十八年七月十二日以（八八）挹管字第四二二一
    號函覆台端在案，本署無憑據以辦理，尚祈諒察。」，是原告置留於太湖艦上私
    有財物損失補償之請求，乃基於私法關係所為之請求，被告所屬人事署函覆不予
    補償，係屬私法關係所為之意思表示，亦即為私法上行為，而非基於公法上權力
    服從關係所為之行政處分，原告對之如有爭執，依首揭規定及判例意旨，原告應
    依民事訴訟程序訴請普通法院裁判，不得依行政爭訟方法提起訴願、行政訴訟。
    訴願決定以此為由，不予受理，即無不合。原告提起行政訴訟，顯非合法，而其
    情形又不可以補正，應予駁回。
三、依行政訴訟法第一百零七條第一項第十款、第一百零四條，民事訴訟法第九十五
    條、第七十八條裁定如主文。
中      華      民      國     九十     年      十      月      八      日
                         臺 北 高 等 行 政 法 院  第 三 庭
                                             審判長 法  官  徐瑞晃
                                                    法  官  曹瑞卿
                                                    法  官  吳慧娟
右為正本係照原本作成。
如不服本裁定，應於送達後十日內向本院提出抗告狀（須按他造人數附繕本）。
中      華      民      國     九十     年      十      月      九      日
                                                    書記官  葉冠伸


司法院資訊處製作；財團法人民間司法改革基金會備份。
